臺灣雲林地方法院民事判決　　　　　　　 99年度訴字第386號
原　　　告　魏麗娟
訴訟代理人　汪慶德
被　　　告　楊朝麟
　　　　　　賴沈梅
　　　　　　楊永昌
　　　　　　楊永富
　　　　　　鄧樹竹
　　　　　　張丹
　　　　　　林楊月雲
　　　　　　楊安
　　　　　　楊登智
　　　　　　楊欽
　　　　　　楊重義
　　　　　　曾文
兼　上一人
特別代理人　曾中
被　　　告　曾美琴
　　　　　　曾麗燕
　　　　　　李秉鴻
　　　　　　李淑端
　　　　　　楊沈秋
　　　　　　楊文魁
　　　　　　楊東茂
　　　　　　楊雪珍
　　　　　　楊雪惠
　　　　　　楊佩璁
　　　　　　楊吉雄
　　　　　　楊哲明
　　　　　　楊順發
　　　　　　楊美珠
　　　　　　楊英男
　　　　　　楊登旺
　　　　　　楊博
　　　　　　楊文忠
　　　　　　朱榮彬
　　　　　　朱純緯
　　　　　　楊麗美
　　　　　　楊健次
　　　　　　楊書長
　　　　　　楊書桐
　　　　　　楊伍聯
　　　　　　楊錦地
　　　　　　劉楊春蝦
　　　　　　楊玉琴
　　　　　　蕭曾淑媛
　　　　　　陳曾淑慧
　　　　　　蔡曾淑美
　　　　　　洪張麗玉
　　　　　　楊黃芙蓉
　　　　　　楊俊卿
　　　　　　楊俊顏
　　　　　　楊彩鳳
　　　　　　楊彩盆
　　　　　　賴靜枝
　　　　　　賴永毅
上列當事人間請求分割共有物事件，本院於民國100 年2 月9 日
言詞辯論終結，判決如下：
    主  文
被告楊朝麟、賴沈梅、楊永昌、楊永富、鄧樹竹、張丹、林楊月
雲、楊安、楊登智、楊欽、楊重義、曾文、曾中、曾美琴、
曾麗燕、李秉鴻、李淑端、楊沈秋、楊文魁、楊東茂、楊雪珍、
楊雪惠、楊佩璁、楊吉雄、楊哲明、楊順發、楊美珠、楊英男、
楊登旺、楊博、楊文忠、朱榮彬、朱純緯、楊麗美、楊健次、楊
書長、楊書桐、楊伍聯、楊錦地、劉楊春蝦、楊玉琴、蕭曾淑媛
、陳曾淑慧、蔡曾淑美、洪張麗玉、楊黃芙蓉、楊俊卿、楊俊顏
、楊彩鳳、楊彩盆、賴靜枝、賴永毅應就坐落雲林縣斗六市○○
段茄苳腳小段五五三地號、面積二０二三平方公尺土地，被繼承
人楊府應有部分二０二三分之九六一辦理繼承登記。
兩造共有上開土地，以雲林縣斗六地政事務所民國九十九年七月
十四日複丈成果圖所示方法分割，即：
符號Ａ部分面積九六一平方公尺土地分歸被告楊朝麟、賴沈梅、
楊永昌、楊永富、鄧樹竹、張丹、林楊月雲、楊安、楊登智、楊
欽、楊重義、曾文、曾中、曾美琴、曾麗燕、李秉鴻、李淑
端、楊沈秋、楊文魁、楊東茂、楊雪珍、楊雪惠、楊佩璁、楊吉
雄、楊哲明、楊順發、楊美珠、楊英男、楊登旺、楊博、楊文忠
、朱榮彬、朱純緯、楊麗美、楊健次、楊書長、楊書桐、楊伍聯
、楊錦地、劉楊春蝦、楊玉琴、蕭曾淑媛、陳曾淑慧、蔡曾淑美
、洪張麗玉、楊黃芙蓉、楊俊卿、楊俊顏、楊彩鳳、楊彩盆、賴
靜枝、賴永毅共同取得，並保持公同共有。
符號Ｂ部分面積一０六二平方公尺土地分歸原告取得。
訴訟費用由兩造按原應有部分比例負擔。
    事實及理由
一、全體被告均未於言詞辯論期日到場，核無民事訴訟法第386
    條各款所列情形，爰依原告聲請，由其一造辯論而為判決。
二、原告主張：坐落雲林縣斗六市○○段茄苳腳小段553 地號、
    地目田、面積2,023 平方公尺土地（下稱系爭土地）為原告
    及訴外人楊府所共有，應有部分分別為2023分之1062、2023
    分之961 ，然系爭土地共有人之一楊府已於民國48年12月16
    日死亡，而其法定繼承人即全體被告尚未辦理繼承登記，為
    此上開法定繼承人即全體被告應就系爭土地被繼承人楊府應
    有部分2023分之961 辦理繼承登記後，以利分割，又系爭土
    地迄今仍保持共有，致土地無法充分利用，而兩造間並未定
    有不能分割之期限，亦無因物之使用目的，不能分割之情形
    ，為充分利用各共有人土地，爰依民法第823 條第1 項規定
    訴請裁判分割，請依雲林縣斗六地政事務所99年7 月14日之
    複丈成果圖所示方法分割等語。並聲明：如主文所示。
三、被告部分：
  (一)被告鄧樹竹未於最後言詞辯論期日到場，惟據其以前到場陳
    稱：同意分割等語。
  (二)被告楊朝麟、賴沈梅、楊永昌、楊永富、張丹、林楊月雲、
    楊安、楊登智、楊欽、楊重義、曾文、曾中、曾美琴、
    曾麗燕、李秉鴻、李淑端、楊沈秋、楊文魁、楊東茂、楊雪
    珍、楊雪惠、楊佩璁、楊吉雄、楊哲明、楊順發、楊美珠、
    楊英男、楊登旺、楊博、楊文忠、朱榮彬、朱純緯、楊麗美
    、楊健次、楊書長、楊書桐、楊伍聯、楊錦地、劉楊春蝦、
    楊玉琴、蕭曾淑媛、陳曾淑慧、蔡曾淑美、洪張麗玉、楊黃
    芙蓉、楊俊卿、楊俊顏、楊彩鳳、楊彩盆、賴靜枝、賴永毅
    未於言詞辯論期日到場，亦未提出書狀作何聲明及陳述。
四、按各共有人得隨時請求分割共有物，但因物之使用目的不能
    分割或契約訂有不分割之期限者，不在此限。又共有物之分
    割，依共有人協議之方法行之，分割方法不能協議決定者，
    法院得因任何共有人之聲請，命為左列之分配：一、以原物
    分配於各共有人。二、變賣共有物，以價金分配於各共有人
    ，民法第823 條第1 項、第824 條第1 項、第2 項分別定有
    明文。原告主張系爭土地為原告及訴外人楊府所共有，應有
    部分分別為2023分之1062、2023分之961 ，原告欲分割系爭
    土地以便利土地之利用，然訴外人楊府已於48年12月16日死
    亡，而其法定繼承人即全體被告（按繼承情況詳如附件所示
    ）尚未辦理繼承登記，為此上開法定繼承人即全體被告應就
    系爭土地被繼承人楊府應有部分2023分之961 辦理繼承登記
    後，以利分割。又系爭土地之共有人間並無不分割之特約，
    亦無因物之使用目的不能分割之情形，惟無法達成協議分割
    等情，業據原告提出土地登記謄本、繼承系統表、戶籍謄本
    為證，並經本院現場履勘明確，製有勘驗筆錄在卷可稽，復
    為被告所不爭執，再徵之上開土地共有人之一僅被告鄧樹竹
    到庭陳述意見外，其餘被告均未到庭或具狀表示任何分割方
    案意見，顯已無法協議分割情節以觀，足認兩造無法達成協
    議分割，堪信原告上開之主張屬實，是原告以兩造不能達成
    分割協議，訴請全體被告辦理上開繼承登記，與裁判分割系
    爭土地，於法自屬有據，應予准許。
五、按裁判上定共有物之分割分法，法院有審酌共有物各種情形
    ，顧及共有人全體利益而自由裁量之權，不受任何當事人主
    張之拘束，最高法院29年度上字第1792號、49年度台上字第
    2569號判例可資參照。查系爭土地之形狀呈一長方形，面積
    為2,023 平方公尺，系爭土地西臨鎮南路（雲197 縣道）、
    東臨5 米產業道路，對外交通，該產業道路兩側並有給水道
    等情，業經本院會同雲林縣斗六地政事務所勘驗現場明確，
    並製有勘驗筆錄。本院審酌系爭土地依原告所主張之雲林縣
    斗六地政事務所99年7 月14日複丈成果圖所示方法分割，分
    割後兩造取得之土地均屬方正，各共有人間均便於利用，並
    均臨道路出入方便，符合大多數人之利益，及系爭土地之經
    濟利用，故認依原告主張之分割方案即雲林縣斗六地政事務
    所99年7 月14日之複丈成果圖所示方法分割對兩造較公平、
    合理，且符合土地整體之利用價值，並兼及兩造間共有價值
    平等均衡原則，乃判決如主文第2 項所示。
六、末查，分割共有物乃具非訟事件之性質，本院斟酌何種分割
    方法較能增進共有物之經濟效益，並兼顧兩造之利益，以決
    定適當之分割方法，不因何造起訴而有不同，故原告請求分
    割之訴雖有理由，惟關於訴訟費用負擔，以共有人全體各按
    其應有部分比例負擔，方屬事理之平，併此敘明。
七、訴訟費用負擔之依據：民事訴訟法第80條之1 、第85條第02
    項。
中    華    民    國    100     年   2    月    23    日
                  民事第二庭    法  官  陳秋如
以上正本係照原本作成
如對本判決上訴，須於判決送達後20日內向本院提出上訴狀（需
按他造人數提出繕本）。如委任律師提起上訴者，應一併繳納上
訴審裁判費。
中    華    民    國    100     年   2    月    23    日
                                書記官  官佳慧